臺灣高等法院民事判決　　　　　　　　 96年度重上字第179號
上　訴　人　好樂迪股份有限公司
法定代理人　甲○○
訴訟代理人　蔡順雄律師
　　　　　　曹詩羽律師
　　　　　　簡嘉宏律師
被　上訴人　美華影音科技股份有限公司
法定代理人　乙○○
訴訟代理人　林宇文律師
複　代理人　張漢榮律師
上列當事人間請求損害賠償事件，上訴人對於中華民國96年2月
13日臺灣臺北地方法院95年度北重訴字第6號第一審判決提起上
訴，本院於96年7月10日言詞辯論終結，判決如下：
    主  文
上訴駁回。
第二審訴訟費用由上訴人負擔。
    事  實
甲、上訴人方面：
壹、聲明：
一、原判決廢棄。
二、被上訴人應給付上訴人新台幣（下同）1192萬3290元，及自
    民國95年9月26日起至清償日止按年息百分之5計算之利息。
三、上訴人願供擔保請准宣告假執行。
貳、陳述：與原判決記載者相同。
乙、被上訴人方面：
壹、聲明：
一、上訴駁回。
二、若受不利益判決，願供擔保請免假執行。
貳、陳述：除與原判決記載相同者外，補稱略以：
一、系爭合約，被上訴人僅授權公開上映（播映），未授權公開
    演出，被上訴人未違反合約。
    理  由
一、上訴人（下稱好樂迪公司）主張：訴外人永昶實業股份有限
    公司（下稱永昶公司）於民國90年3月1日與被上訴人訂立買
    賣授權合約書（下稱系爭合約），約定合約標的為被上訴人
    於二個發行年度之發行期限內提供經合法授權之唱片公司，
    所發行之國、台語新歌專專輯，就該專輯內之歌曲製作成營
    業用單曲伴唱帶，總共600首，由永昶公司代表好樂迪關係
    企業各KTV採購供應給好樂迪及其關係企業各KTV做營業之使
    用，被上訴人並保證所提供之營業用單曲伴唱帶，若有相關
    著作權上之糾紛，概由被上訴人負責及處理，絕不損害永昶
    公司或好樂迪及其關係企業KTV之權益。詎上訴人民生分公
    司於營業上使用被上訴人交付之營業用單曲伴唱帶，遭社團
    法人中華音樂著作權仲介協會（下稱MUST）起訴請求損害賠
    償，並經原法院94年度智字第22號民事判決認上訴人未經同
    意及授權，擅自公開演出MUST所屬會員著作，侵害著作財產
    權，判決上訴人民生分公司應給付MUST新台幣（下同）47萬
    元本息，並自94年3月12日起依每年23萬5000計算至上訴人
    民生分公司停止使用之日止之使用報酬。上訴至二審後，上
    訴人與MUST於95年11月21日達成和解，給付MUST1192萬3290
    元。雖被上訴人僅就其中「白天不懂夜的黑」、「咖啡」、
    「挑撥」3首歌曲提供營業用單曲伴唱帶，但被上訴人與其
    他提供營業用單曲伴唱帶公司均於買賣授權合約中擔保所提
    供之標的經合法授權，如有任何糾紛，概由其等處理，不損
    害上訴人及其關係企業權益，則就MUST向上訴人訴請給付公
    開演出費用之損害，被上訴人與其他伴唱帶提供公司對於上
    訴人各負全部給付義務，為不真正連帶債務人，且公開演出
    費用係以包廂數計算，與播出曲目數目無關，被上訴人提供
    營業用單曲伴唱帶多寡不影響上訴人對被上訴人請求之金額
    。被上訴人違反系爭合約約定，損及上訴人權益，上訴人自
    得依利益第三人契約約定之法律關係，請求被上訴人賠償
    1192 萬3290元及自95年9月26日起至清償日止，按年息百分
    之5計算之利息。
    被上訴人對其於90年3月1日與永昶公司訂立系爭合約，及上
    訴人民生分公司遭MUST主張違反著作權，訴請損害賠償等情
    不爭執。惟辯以：其與永昶公司所訂系爭合約，並非利益第
    三人契約，上訴人不得據該合約主張權利。又系爭合約僅授
    權公開上映權利，未授權公開演出，MUST係主張上訴人民生
    分公司違法公開演出，與系爭合約無涉；又MUST於對上訴人
    民生分公司請求損害賠償事件，共主張侵權236首歌曲，被
    上訴人伴唱帶歌曲僅有3首，上訴人與MUST和解內容並無拘
    束被上訴人效力。若被上訴人應負賠償之責，本件並非不真
    正連帶債務，亦僅就被上訴人伴唱帶歌曲負責等語。
    （原審為上訴人敗訴之判決，上訴人提起上訴。）
二、本件兩造不爭執事項如下述：
(一)、被上訴人與永昶公司於90年3月1日訂立系爭合約，約定就被
    上訴人與永昶公司對好樂迪及其關係企業（含V-MIX品牌）
    各KTV所需營業用單曲伴唱產品之買賣授權事項，訂定條款
    如后：壹、系爭合約標的發行期限：自簽約日起至92年2月
    底止，第一個發行年度：自90年3月1日至91年2月底止；第
    二個發行年度：自91年3月1日至92年2月底止。貳、合約標
    的：(一)、被上訴人於二個發行年度之發行期限內提供經合法
    授權之唱片公司，所發行之國、台語新歌專專輯，就該專輯
    內之歌曲製作成營業用單曲伴唱帶，總共600首，由永昶公
    司代表好樂迪關係企業各KTV採購供應給好樂迪及其關係企
    業各KTV做營業之使用。參、交易方式：(一)、本合約發行期
    限內，被上訴人同意授權好樂迪及其關係企業（好樂迪品牌
    與獨資V-MIX）各分店共62家範圍內使用。肆、權利與義務
    ：(一)、被上訴人保證提供予永昶公司之營業用單曲伴唱帶節
    目，若有相關著作權上之糾紛，概由被上訴人負責及處理，
    絕不損害永昶公司或好樂迪及其關係企業之權益。(二)、上訴
    人保證提供予永昶公司之合約標的，永昶公司均得做公開營
    業之使用。有上訴人提出之系爭合約可稽（見原審卷第11-1
    3頁）。
(二)、MUST以上訴人民生分公司未經其授權，擅自公開演出其管理
    之音樂著作，侵害著作權，訴請上訴人民生分公司賠償損害
    乙案（原法院94年度智字第22號），主張遭侵權之歌曲共
    236首，其中被上訴人提供之單曲伴唱帶有「白天不懂夜的
    黑」、「咖啡」、「挑撥」等3首，另有揚聲多媒體科技股
    份有限公司等提供之伴唱帶，第一審判決上訴人民生分公司
    應給付MUST47萬元本息，並自94年3月12日起依每年23萬
    5000計算至上訴人民生分公司停止使用之日止之使用報酬。
    嗣上訴人與MUST於95年9月21日簽訂「音樂著作概括授權契
    約書」，就公開演出專屬授權之範圍及使用報酬等事項約定
    ，上訴人並依上開「音樂著作概括授權契約書」給付MUST95
    年度前之回溯補償金及第一年度（即自95年1月1日起至95年
    12月31日止）使用報酬1192萬3290元（95.9.26期支票）。
    上訴人民生分公司於第二審（本院95年度智上字第21號）訴
    訟程序中，與MUST成立和解，和解內容記載上訴人與MUST訂
    立上開「音樂著作概括授權契約書」及給付1192萬3290元之
    情等情，有上訴人提出之原法院94年度智字第22號判決、上
    開「音樂著作概括授權契約書」、本院95年11月20日95 年
    度智上字第21號和解筆錄、支票簽回聯等可稽（見原審卷第
    23-30頁、103-112頁）。
(三)、被上訴人提供之伴唱帶，其標籤記載授權範圍「播映用」，
    有被上訴人提出之伴唱帶影本可稽（見本院卷第65頁）。
三、上訴人主張被上訴人與永昶公司所訂系爭合約係利益第三人
    契約，被上訴人與其他提供營業用單曲伴唱帶公司均於買賣
    授權合約中擔保所提供之標的經合法授權，如有任何糾紛，
    概由其等處理，不損害永昶公司或好樂迪及其係企業KTV 之
    權益，被上訴人與其他伴唱帶供應商成立不真正連帶債務。
    上訴人民生分公司於營業上使用被上訴人交付之營業用單曲
    伴唱帶，遭MUST主張違反著作權，起訴請求損害賠償，上訴
    人給付MUST使用報酬1192萬3290元，爰依系爭合約請求被上
    訴人賠償損害1192萬3290元。被上訴人則以上開情詞置辯。
    是本件首應審酌者即為系爭合約是否係利益第三人契約，上
    訴人得否據該合約主張權利，茲審酌如下：
(一)、按以契約訂定向第三人為給付者，要約人得請求債務人向第
    三人為給付，其第三人對於債務人，亦有直接請求給付之權
    ，民法第269條第1項定有明文。是第三人利益契約，乃當事
    人之一方與他方約定，由他方向第三人為一定之給付，第三
    人因此取得直接請求他方給付權利之契約。
(二)、上訴人以系爭合約有下述記載：、前言「就甲方（被上訴
    人）與乙方（永昶公司)）對好樂迪（即上訴人）及其關係
    係業各KTV所需營業用單曲伴唱產品之買賣授權事項，訂定
    條款如后：」、貳、合約標的「(一)、由乙方代表好樂迪關
    係企業各KTV採購供應給好樂迪及其關係企業各KTV做營業之
    用」、參、交易方式「(一)、本合約發行期限內，甲方同意
    授權好樂迪及其關係企業各分店共62家範圍內使用。」、
    肆、權利與義務「(一)、甲方保證提供予乙方之營業用單曲伴
    唱帶節目，若有相關著作權上之糾紛，概由甲方負責及處理
    ，絕不侵害乙方或好樂迪及其關係企業KTV之權益。(二)、甲
    方保證提供予乙方之合約標的，乙方均得作公開營業之使用
    。」，主張系爭合約係利益第三人契約（參見本院卷第78
    頁）：
(三)、經查系爭合約約定「參、交易方式(一)…甲方（即被上訴人）
    應提供每壹發行年度合約標的共計支營業用單曲伴唱帶供予
    乙方（即永昶公司）使用。…。肆、權利與義務…(二)…甲方
    於發行期限後發給原發行公司之播映直側標籤給乙方自行貼
    換，其總數量以不超過本合約約定之總數量為限，乙方得依
    實際需求自行更換。(三)甲方同意本合約標的及甲方所有代理
    銷售之單曲伴唱帶經販售予乙方後，其產品歸乙方所有，乙
    方有權為流通移轉、處分、銷毀等行為，但其移轉、處分等
    行為以好樂迪關係企業各KTV為限。(四)乙方使用甲方所提供
    之任何原版單曲伴唱帶，均可使用到損壞為止，其間不受代
    理商權利移轉之影響及合約發行期限之限制。(五)甲方應於收
    到乙方之點購單後，除市場全面缺貨外應於15日內出貨予乙
    方。乙方如發現甲方提供予乙方之產品有品質不良或損壞情
    形，應於收貨日起10內通知甲方更換處理。(六)乙方同意就甲
    方所提供之合約標的不得重製、…或盜錄，違者依著作權法
    辦理。」（見原審卷第12-13頁）。
(四)、依上所述，永昶公司雖係為上訴人好樂迪公司及其關係企業
    各KTV所需營業用單曲伴唱產品而與被上訴人訂立系爭合約
    。惟系爭合約約定被上訴人係向永昶公司為給付（交付合約
    標的之伴唱帶），系爭合約標的之伴唱帶交付永昶公司後，
    其所有權歸永昶公司，永昶公司可為移轉、處分等行為，但
    以好樂迪關係企業各KTV為限；故上訴人好樂迪公司及其關
    係企業各KTV得為營業使用系爭合約標的之伴唱帶。系爭合
    約並未約定被上訴人應向第三人即上訴人好樂迪公司或其關
    係企業各KTV為給付，則上訴人好樂迪公司自無從依系爭合
    約請求被上訴人給付（交付系爭合約標的之伴唱帶），被上
    訴人與永昶公司所訂系爭合約即非民法笫269條所規定之利
    益第三人契約。則縱被上訴人就系爭合約有債務不履行情事
    ，上訴人亦無從執此契約向被上訴人主張債務不履行之損害
    賠償。上訴人依系爭契約請求被上訴人賠償損害1192萬3290
    元及95年9月26 日起之遲延利息，自屬無據，不應准許。
(五)、上訴人於原審提出暫借條（原證12）主張永昶公司與被上訴
    人尚未續年度新約前，被上訴人直接提供上訴人伴唱帶借用
    ，是以系爭契約係利益第三人契約云云（參見原審卷第123
    頁）。
    查依上訴人所提暫借條所載「今好樂迪公司向美華公司暫借
    93年度之單曲伴唱帶…」（見原審卷第130、131、134、139
    頁），則被上訴人交付伴唱帶予上訴人，乃被上訴人依其與
    上訴人間之借貸關係而交付，並非依系爭合約交付上訴人伴
    唱帶，是自不得以兩造間之「暫借條」借貸關係，認系爭合
    約為利益第三人契約，併予敘明。
四、綜上所述，上訴人主張系爭合約為利益第三人契約為不足採
    ，從而，上訴人依系爭合約請求被上訴人賠償損害，給付
    1192萬3290元及95年9月26日起之遲延利息，為無理由，不
    應准許，其假執行之聲請亦失所附麗，應併予駁回。原審為
    上訴人敗訴之判決，及駁回其假執行之聲請，並無不合。上
    訴意旨指摘原判決不當，求予廢棄改判，為無理由，應予駁
    回。
五、本件事證已明，兩造其餘攻擊防禦方法，經核與本判決之結
    果不生影響，爰不一一論述。
六、據上論結，本件上訴為無理由，依民事訴訟法第449條第1項
    、第78條，判決如主文。
中　　華　　民　　國　　96　　年　　7 　　月　　24　　日
　　　　　　　  　　民事第八庭
                      　審判長 法　官 劉勝吉
　　　　　　　　　　           法　官 連正義
                               法　官 滕允潔
正本係照原本作成。
如不服本判決，應於收受送達後20日內向本院提出上訴書狀，其
未表明上訴理由者，應於提出上訴後20日內向本院補提理由書狀
（均須按他造當事人之人數附繕本）上訴時應提出委任律師或具
有律師資格之人之委任狀；委任有律師資格者，另應附具律師資
格證書及釋明委任人與受任人有民事訴訟法第466條之1第1項但
書或第2項（詳附註）所定關係之釋明文書影本。
中　　華　　民　　國　　96　　年　　7 　　月　　24　　日
                               書記官 黃麗玲
附註：
民事訴訟法第466條之1（第1項、第2項）：
對於第二審判決上訴，上訴人應委任律師為訴訟代理人。但上訴
人或其他法定代理人具有律師資格者，不在此限。
上訴人之配偶、三親等內之血親、二親等內之姻親，或上訴人為
法人、中央或地方機關時，其所屬專任人員具有律師資格並經法
院認為適當者，亦得為第三審訴訟代理人。
